臺灣高雄地方法院刑事判決　　　　　　　　　　　　九十一年度易字第二四三三號
　　公　訴　人　臺灣高雄地方法院檢察署檢察官
　　被　　　告　丙○○
右列被告因恐嚇取財案件，經檢察官提起公訴（八十九年度偵字第二六六０一號），
本院判決如左：
    主  文
丙○○以加害身體之事，恐嚇他人，致生危害於安全，處拘役參拾日，如易科罰金，
以參佰元折算壹日。緩刑貳年。扣案之菜刀壹把沒收之。
其餘被訴部分公訴不受理。
    事  實
一、丙○○於民國九十一年三月一日二十時許，在高雄縣阿蓮鄉○○路二○六巷十八
    弄十九號住處向其配偶甲○○索取金錢未果，兩人遂發生爭吵，嗣丙○○因一時
    氣憤乃進入廚房並取出所有之菜刀乙把，並將該菜刀置於甲○○左頸部上方用以
    加害甲○○身體之事，恐嚇甲○○，致生危害於安全，並在行走至客廳椅子上時
    ，本應注意該菜刀極為鋒利，若置於人之身體上易生傷害，卻疏未注意，用力過
    猛以致甲○○左頸部受有一×零點二公分、零點二×零點二公分、一×零點二公
    分等三處擦傷之傷害（過失傷害部分業據告訴人撤回告訴），嗣丙○○則自行將
    菜刀放下，甲○○並基於夫妻之情誼自願給予丙○○新台幣一百元後，丙○○隨
    即外出，旋為警循線查獲，並扣得前揭菜刀乙把。
二、案經甲○○訴由高雄縣警察局湖內分局移送臺灣高雄地方法院檢察署檢察官偵查
    起訴。
    理  由
一、訊據被告丙○○對於上開將菜刀置於甲○○之脖子上，並不慎傷害甲○○之事實
    ，坦承不諱，核與告訴人甲○○於本院審訊中所為之陳述相符，並經證人即被告
    之父乙○○到場證述符實，另有菜刀乙把扣案可證，及告訴人甲○○所出具之傷
    病診斷書在卷足參，事證明確，被告犯行堪以認定。
二、按刑法第三百四十六條第一項之恐嚇取財罪，係以行為人主觀上具有恐嚇取財之
    故意，以及為自己或第三人不法所有之獲利意圖，而為該罪之行為者，方構成罪
    ；否則，行為人主觀上若不具恐嚇取財之故意，縱在客觀上有該罪之行為，亦無
    由構成恐嚇取財罪。又該被恐嚇者，必須因行為人之行為而心生畏懼，並進而處
    分財產，行為人之行為方有可能構成恐嚇取財罪。是本件公訴人雖起訴主張被告
    係基於恐嚇取財之犯意，以刀子抵住告訴人之脖子，脅迫告訴人給予其零用錢花
    用，嗣經證人乙○○即時搶下該刀子，而認被告係犯恐嚇取財罪及傷害罪嫌；然
    查，被告堅決否認於當日有何恐嚇取財之犯行，並辯稱：「（為何拿菜刀抵住你
    太太向他要錢？）當時我喝酒，在廚房向她要錢買菸，我只是拿菜刀嚇嚇唬她」
    （參偵卷第七頁）、「（當天情形？）我跟我太太要錢買香煙，她沒有給我錢，
    我便去煮菜，便和我太太發生吵架，我家中有二把刀，我拿一把，我拿刀並沒有
    向我太太恐嚇拿錢的意思，只是因為一時氣憤才拿刀子起來，而且我拿了那把刀
    我還挑比較鈍的，以免傷了我太太」、「（你把刀子架在你太太的脖子上是何意
    ？）我是因一時生氣才這樣做，我沒有傷害我太太的意思。後來我爸爸出來，我
    才把刀子放下」等情（參本院於九十一年八月二十六日之言詞辯論筆錄），核與
    證人乙○○到庭所證述：「（當天情形？）當天他們（指被告與告訴人）吵架，
    我在睡覺，我聽到吵架聲我才出來，我出來沒有看到我兒子將刀子放在我媳婦的
    脖子上，我出來的時侯他們已經吵完了」、「（刀子是否由你搶下的？）不是，
    是我兒子自己放下的，我在派出所的警訊並不是像筆錄所寫的，警訊筆錄不實在
」之情節相符，且告訴人於本院隔離訊問下，亦指述：「當天妳先生為何把刀子
    架在妳的脖子上？）我們之前確實在吵架，當時是因為他要跟我拿錢，我不給他
    才吵架，但是他把刀子放在我脖子上是因為我不讓他出去，不給他錢，他一時氣
    憤才拿刀子架在我脖子上」、「（為何在警訊時告訴警方被告恐嚇你？）他刀子
    放在我脖子上只是要嚇嚇我，不是要恐嚇取財」、「（刀子是誰拿下來的？）我
    先生自己放下的」、「（錢是否你自己要給你先生的？還是基於恐懼才給錢的？
    ）是我自己願意將錢給我先生，不是因為我先生的恐嚇」等語（參上揭言詞辯論
    筆錄），足見被告在將刀子置於告訴人之脖子上時，並不具有恐嚇取財之故意，
    以及為自己或第三人不法所有之獲利意圖，僅係因一時氣憤，而以該加害告訴人
    身體之舉動，恐嚇告訴人，並不慎過失傷害告訴人，而告訴人亦未因此心生恐懼
    ，且告訴人更非因被告之上開舉動而交付金錢予被告；再上開證人乙○○與告訴
    人之陳述，雖與其等於警訊中所述不同，然其等在被告為上開不當行為後，因一
    時氣憤而誇大當時之情節所製作之警訊筆錄，並不足為真實情節之描述，而不足
    採信；至其等於本院審理中所為之陳述，皆係經本院採取隔離訊問之方式所為，
    應非故意迴護被告或懾於被告威迫所為，足堪採信。是核被告上開將刀子置於告
    訴人之脖子上，並不慎傷害告訴人之行為，應係分別觸犯刑法第三百零五條之恐
    嚇危害安全罪與同法第二百八十四條第一項前段之過失傷害罪，該二罪間犯意各
    別，行為不同，應分論之。公訴意旨受告訴人與證人於警訊中誇大陳述之誤導，
    而漏未斟酌此點，並認被告係犯同法第三百四十六條第一項恐嚇取財罪及第二百
    七十七條第一項之傷害罪，兩罪並有方法與結果之牽連關係，尚有未洽，惟其基
    本事實同一，本院自應予以審理，並就被告所涉犯恐嚇取財罪部分變更起訴法條
    。
三、爰審酌被告並無前科，此有臺灣高雄地方法院檢察署刑案資料查註紀錄表在卷足
    參，足證被告之品行尚非不良，及其犯罪動機、目的、手段與生活狀況、智識程
    度，且於犯後態度良好，並坦承所有犯行，而告訴人亦於本院審理時，當場表示
    願意原諒被告，並撤回對被告之過失傷害告訴等一切情狀，爰就其所犯之恐嚇危
    害安全罪部分，量處如主文所示之刑，並諭知易科罰金之折算標準。又被告並無
    前科，已如前述，是被告因與告訴人發生爭吵，一時失慮致蹈刑章，經此偵審程
    序後，當知所警惕，信無再犯之虞，本院因認所宣告之刑以暫不執行為適當，併
    予宣告緩刑二年。至扣案之菜刀乙把，係屬被告所有，且為供犯罪所用之物，業
    據其供明在卷，應依法宣告沒收。
四、再按被告上開過失傷害犯行部分依刑法第二百八十七條前段之規定，為告訴乃論
    之罪，告訴人於第一審辯論終結前，得撤回其告訴；又告訴經撤回者，法院應諭
    知不受理之判決，刑事訴訟法第二百三十八條第一項，及第三百零三條第三款定
    有明文。茲據告訴人於本院審理中，具狀表明撤回告訴之意旨，有撤回告訴狀存
    卷可按，揆諸前開說明，爰逕為諭知不受理之判決。
據上論斷，應依刑事訴訟法第二百九十九條第一項前段、第三百條、第三百零三條第
三款、刑法第三百零五條、第四十一條第一項、第七十四條第一款、第三十八條第一
項第二款，罰金罰鍰提高標準條例第一條前段、第二條，判決如主文。
中      華      民      國      九十一      年      十    月    十七    日
                            臺灣高雄地方法院刑事第三庭
                                法  官    林靜梅
右正本證明與原本無異。
如不服本判決，應於判決送達後十日內，向本院提出上訴狀。
                                書記官    洪生輝
中    華    民    國      九十一      年      十      月      十八      日
